【裁判字號】    90,交抗,21
【裁判日期】    900206
【裁判案由】    違反道路交通管理處罰條例
【裁判全文】
臺灣高等法院刑事裁定                            九十年度交抗字第二一號
    抗告人即
    受處分人  甲○○
右列抗告人因違反道路交通管理處罰條例案件，不服台灣新竹地方法院交通法庭中華
民國八十九年十二月十五日裁定（八十九年度交聲字第五二號），提起抗告，本院裁
定如左：
    主  文
抗告駁回。
    理  由
一、原法院裁定意旨如後附原裁定正本所載。
二、本件抗告意旨略以：抗告人即受處分人並無任意變換車道未使用方向燈標示，且
    行駛於高速公路上，警員並未尾隨前行，亦未以儀器照相採證，根本不可能目擊
    他人高速行駛有任意變換車道或未使用方向燈之可能（除非警員尾隨在後），縱
    使警車有尾隨抗告人，抗告人焉有可能任意變換車道？又苟該警員確有尾隨攔停
    者，又焉有可能使抗告人行駛至收費站繳費後始攔停（大可在收費站前即攔停）
    ，該二位警員之說詞前後不一，互為矛盾，且無證據證明抗告人有違規之行為，
    爰請求撤銷原處分，易為無違規之裁定云云。
三、按汽車在行駛途中，不得驟然或任意變換車道，如欲超越前車或變換車道時，應
    先顯示方向燈告知前後車輛，並保持安全距離及間隔，方得超越或變換車道；在
    高速公路執勤之警察人員，發現汽車駕駛人違反交通管理事件，當場不能或不宜
    攔截掣單舉發者，除依違反道路交通管理事件統一裁罰標準及處理細則第二十三
    條規定辦理外，遇有左列情形之一者，得逕行舉發：一、超過規定速度行駛者。
    二、不依規定變換車道者；汽車行駛於高速公路或設站管制之道路，而不遵管制
    之規定者，處汽車駕駛人新臺幣三千元以上六千元以下罰鍰。高速公路交通管制
    規則第十一條、第二十六條第二項第一、二款及道路交通管理處罰條例第三十三
    條第一項分別定有明文。經查，抗告人於民國八十九年五月十四日上午十一時三
    十分許，駕駛車號３Ｆ─２５６１號自用小客車，行經中山高速公路北上四十八
    至三十六公里處，經國道公路警察局第一警察隊泰山分隊警員攔檢後以任意變換
    車道（沿途變換車道未使用方向燈及手勢達三次以上）之違規事實，掣單舉發。
    嗣經交通部公路局新竹區監理所以違反高速公路管制規則第十一條及道路交通管
    理處罰條例第三十三條第一項之規定，裁處罰鍰新臺幣三千元正，此均有內政部
    警政署國道高速公路警察局違反道路交通管理事件通知單、交通部公路局新竹區
    監理所裁決書等附卷可稽。抗告人否認於前揭時地駕車任意變換車道（沿途變換
    車道未使用方向燈及手勢達三次以上），惟據證人即當時目睹抗告人有上開違規
    等情之執勤警員林富貴於原審到庭證稱：「當時八十九年五月十四日中午左右我
    們開巡邏車巡察，我們從桃園交流道往北要回駐地泰山分隊，我們剛開上主線道
    ，我們的車大約開九十公里左右（當地速限九十公里），就看到異議人的車速度
    很快從我們的旁邊疾駛過去。沿途變換車道沒有打方向燈，而且愈開愈快。異議
    人的車速大約有一百二十公里左右」、「我們在桃園交流道四十九公里一上來就
    開始注意，到爬坡道（四十六公里）因當地沒有路肩，我們才沒有攔下來。一直
    到林口收費站三十九公里才攔下來。」、「（問：當時車上有沒有照相？）因當
    時我們剛執行特別任務，所以沒有將照相設備架設起來。」、「（問：你們攔下
    來如何跟異議人說？）我跟他說車速很快，而且任意變換車道沒有注意到間距。
    異議人就說要拿出照片來才可以開罰單。」、「異議人的車速太快，另外一點，
異議人多次任意變換車道（有時從內側變到外側、有時從外側變到內側）且沒有
    注意車的間距，對於其他駕駛人來說非常危險，原本這種情形可以逕行舉發，但
    我們覺得異議人的行為非常危險如果直接寄單給他沒有達到效果。才想攔下來直
    接跟他說。」等語（詳原審卷第二十、二十一頁），並經當時向抗告人要行照、
    駕照掣單舉發之員警朱建華為一致之陳述，且經原審法院再傳訊證人朱建華到庭
    與異議人對質，亦證稱：「當天是我開車，也是我跟他要行照。我跟他要行照、
    駕照時就有跟他說他超速。但異議人都不承認。．．．」、「當時我們看到被告
    的車速很快，我們當時剛執行完特別勤務，我們隊部沒有績效壓力，也沒有一定
    要開這個罰單的意義，只是我們沿途看到異議人的車速很快，才在後尾隨。」等
    語（詳原審卷第二十八、三十頁）相符，並無抗告人所辯該二位警員說詞前後不
    一，互為矛盾之情形，又參以上開執勤之警員，乃剛執行完特別勤務（大安勤務
    ）欲返回隊部，亦有證人朱建華提出之當日執勤之勤務部署計畫表一紙在卷可稽
    ，而渠等於返回隊部途中駕警車目睹抗告人之違規情形當可信為真實，再按一般
    常情，前述二位員警與抗告人並不相識亦無仇隙，當無故為攔檢抗告人車輛，而
    須設詞誣陷抗告人之理，參酌上開證詞及當時情狀，抗告人有上述違規情事應可
    認定。且抗告人之違規情形，警員原本即可依據前揭高速公路交通管制規則之規
    定逕行舉發（而無須照相），而警員遲至泰山收費站而車輛均減速後，始將抗告
    人車輛攔下開單告發，乃係為降低對其他用路人之行車干擾及避免造成不必要危
    險，顯為適法之處置，亦無抗告人所辯之不當舉發。綜上，抗告人確有上開違規
    情形，抗告人猶執前詞提起本件抗告，核無理由，應予駁回。
四、據上論斷，應依道路交通案件處理辦法第二十六條，刑事訴訟法第四百十二條，
    裁定如主文。
中      華      民      國      九十      年      二      月     六     日
                                    臺灣高等法院交通法庭
                                        審判長法  官  蔡  永  昌
                                              法  官  徐  昌  錦
                                              法  官  陳  榮  和
右正本證明與原本無異。
不得再抗告。
                                              書記官  劉  麗  芬
中    華    民國      九十    年      二        月       八         日


司法院資訊處製作；財團法人民間司法改革基金會備份。
